臺灣臺北地方法院刑事判決
111年度審訴字第312號
公  訴  人  臺灣臺北地方檢察署檢察官
被      告  石宛萍



上列被告因詐欺等案件，經檢察官提起公訴（110年度偵字第270
27號），因被告於本院準備程序中就被訴事實為有罪之陳述，經
告知簡式審判程序意旨，並聽取公訴人及被告之意見後，由本院
合議庭裁定由受命法官獨任依簡式審判程序審理，判決如下：
    主  文
石宛萍犯三人以上共同詐欺取財罪，處有期徒刑壹年貳月。緩刑
貳年，並應依附表二所示內容給付損害賠償。未扣案如附表一編
號1所示之物沒收，於全部或一部不能沒收或不宜執行沒收時，
追徵其價額。　
    事  實
一、石宛萍與真實姓名年籍不詳LINE通訊軟體暱稱「林志華」、「黃郁平」之人（下合稱「黃郁平」等人）及其他真實姓名年籍不詳之人所組成之詐欺集團（下稱本案詐欺集團），共同意圖為自己或第三人不法之所有，基於三人以上共同詐欺取財及洗錢之犯意聯絡，先由石宛萍於民國110年8月2日8時22分許，將其所申設之中華郵政帳號00000000000000號帳戶（下稱郵局帳戶）存摺封面照片，以LINE通訊軟體傳送與本案詐欺集團成員使用。本案詐欺集團成員取得石宛萍上開郵局帳戶帳號資訊後，乃於同年月4日11時許，佯以蔡明雄孫女之名義致電蔡明雄佯稱：需新臺幣（下同）12萬元購買材料云云，致蔡明雄陷於錯誤，依其指示於同日12時54分50秒，在新北市○○區○○○路00號之新莊農會西盛分部匯款12萬元至石宛萍上開郵局帳戶。再由石宛萍以附表一編號1所示行動電話與本案詐欺集團成員聯繫，依指示先後於同日13時37分31秒、13時39分54秒，在臺北市○○區○○○路0段000號之中華郵政師大郵局自動提款機，各提領現金6萬元、6萬元（共計12萬元）；復依指示，將前揭款項攜至臺北市○○區○○路00號貳樓餐廳附近交與本案詐欺集團成員，藉此方式製造金流斷點，以掩飾、隱匿詐欺所得財物之去向及所在。嗣蔡明雄發覺受騙報警處理，始循線查悉上情。
二、案經蔡明雄訴由臺北市政府警察局大安分局報告臺灣臺北地
    方檢察署檢察官偵查起訴。
    理  由
壹、程序部分：被告石宛萍所犯為死刑、無期徒刑或最輕本刑為
    3年以上有期徒刑以外之罪，且非高等法院管轄第一審案件
    之罪，其於本院準備程序中，就被訴事實為有罪之陳述，經
    告知簡式審判程序之旨，並聽取公訴人及被告之意見後，由
    本院依刑事訴訟法第273條之1第1項規定，裁定進行簡式審
    判程序，且依同法第273條之2、第159條第2項規定，不適用
    傳聞法則有關限制證據能力之相關規定，合先敘明。
貳、實體部分：
一、上開犯罪事實，業據被告於警詢及偵查中、本院準備程序中
    及審理時均坦承不諱（見偵字卷第9至17頁、第91至94頁，
    本院卷第41頁、第48至49頁、第52頁），並有下列所示補強
    證據可資佐證：
　㈠證人即告訴人蔡明雄於警詢中之證述（見偵字卷第19至21頁
    ）。
　㈡金融機構聯防機制通報單（見偵字卷第53頁）。
　㈢存摺內頁影本（見偵字卷第49頁）。
　㈣新莊區農會匯款申請書影本（見偵字卷第51頁）。
　㈤郵政自動櫃員機交易明細表影本（見偵字卷第43頁）。
　㈥行動電話對話紀錄翻拍照片（見偵字卷第35至40頁）。
　㈦中華郵政帳號00000000000000號帳戶交易明細（見偵字卷第5
    7至61頁）。　
　㈧監視器錄影畫面翻拍照片（見偵字卷第23至31頁）。
二、依上開補強證據，足見被告任意性之自白有相當之證據相佐
    ，且與事實相符，堪可採認為真。本案事證明確，被告有上
    揭事實欄所示犯行，洵堪認定，應予依法論罪科刑。
三、論罪科刑之依據：
　㈠核被告所為，係犯刑法第339條之4第1項第2款之三人以上共
    同詐欺取財罪及洗錢防制法第14條第1項之洗錢罪。
　㈡被告與「黃郁平」等人及本案詐欺集團其他真實姓名年籍不詳之成員間，具犯意聯絡及行為分擔，應論以共同正犯。　
　㈢被告上開所為，係以一行為觸犯上開數罪名，為想像競合犯
    ，依刑法第55條規定，從一重依刑法第339條之4第1項第2款
    之三人以上共同詐欺取財罪處斷。
　㈣被告本案所為因屬想像競合犯，而從一重論以三人以上共同詐欺取財罪，業如前述，自無適用洗錢防制法第16條第2項偵審自白規定減輕其刑之餘地，併此敘明。
　㈤爰以行為人之責任為基礎，審酌被告有詐欺前科，此有臺灣
    高等法院被告前案紀錄表在卷可稽，素行非佳。其提供本案
    郵局帳戶資料與本案詐欺集團成員使用並擔任提款車手工作
    ，不僅漠視他人財產權，對社會治安造成相當之影響，應予
    非難；參以被告犯後坦承犯行之犯後態度，就洗錢犯行亦坦
    承不諱，依前揭罪數說明，被告之犯行從一重論處三人以上
    共同詐欺取財罪，然就此部分想像競合輕罪得減刑部分，依
    刑法第57條併予審酌之；兼衡其已與告訴人蔡明雄調解成立
    一節，有本院調解筆錄附卷可稽（見本院卷第57頁）；併參
    以被告於本案詐欺集團中擔任角色之涉案程度，犯罪所生損
    害；另審酌被告自述高中畢業之智識程度、在全聯上班、月
    收入2萬5,000元、已婚、需扶養1名未成年子之家庭生活經
    濟狀況（見本院卷第53頁）；暨其犯罪之動機、目的及手段
    、所生危害等一切情狀，爰量處如主文所示之刑，以示懲儆
    。
  ㈥緩刑：
　 1、被告前因幫助詐欺案件，經臺灣桃園地方法院以98年度桃
      簡字第1451號判決判處有期徒刑3月確定，於99年2月28日
      易服社會勞動執行完畢後，5年以內未曾因故意犯罪受有
      期徒刑以上刑之宣告等節，有臺灣高等法院被告前案紀錄
      表可考。其犯後坦承犯行，知所悔悟，且與告訴人調解成
      立，經告訴人表示同意以調解筆錄所載內容作為被告緩刑
      之附條件一節，有本院調解筆錄在卷可查（見本院卷第57
      頁）。本院綜合上情，認被告經此偵、審及刑之教訓，應
      能知所警惕而無再犯之虞，是認所宣告之刑以暫不執行為
      適當，爰依刑法第74條第1項第2款之規定，併予宣告緩刑
      2年，以啟自新。 
　 2、另為使被告深切記取教訓，並彌補本案犯罪所生損害，以
      充分保障告訴人之權利，爰參酌上開調解筆錄內容，依刑
      法第74條第2項第3款規定，命被告依附表二所示內容賠償
      告訴人。倘被告未遵期履行本判決所諭知之負擔，且情節
      重大者，其緩刑之宣告仍得依法撤銷，併此敘明。　　　
四、沒收部分：
  ㈠犯罪所得部分：
　 1、被告並未因本案犯行而獲有報酬一節，業據被告於偵查中
      供承明確（見偵字卷第93頁），卷內復無證據證明被告有
      因本案犯行獲有報酬，爰不予宣告沒收。　　
　 2、至被告所提領之12萬元詐欺款項，既已全數交與本案詐欺
      集團成員，要難認屬被告所有之財物，爰不予宣告沒收，
      併此敘明。　 
　㈡供犯罪所用之物：
　 1、未扣案之附表一編號1所示行動電話，乃被告所有、供其
      為本案犯行時與本案詐欺集團成員聯絡使用等節，業據被
      告於警詢中供承在卷（見偵字卷第16頁)，爰依刑法第38
      條第2項前段、第4項規定沒收，並於全部或一部不能沒收
      或不宜執行沒收時，追徵其價額。　
　 2、未扣案之本案郵局帳戶固為被告所申設、供其與本案詐欺
      集團成員為本案犯行使用，然已為警示帳戶等節，業據被
      告於警詢中供承在卷（見偵字卷第16頁)，並有該帳戶交
      易明細附卷可稽（見偵字卷第61頁），已不具刑法上重要
      性，爰不予宣告沒收，併此敘明。　 
五、不另為無罪之諭知：
　㈠公訴意旨另以：被告本案所為，亦同時涉犯組織犯罪防制條例
    第3條第1項之參與犯罪組織罪嫌云云。　
  ㈡惟查，被告係於110年7月30日13時47分許接獲LINE通訊軟體
    暱稱「林志華」之人來電詢問貸款訊息，之後提供本案郵局
    帳戶存摺封面照片，並依暱稱「黃郁平」之指示，於110年8
    月4日提領本案詐欺所得款項交與其指定之本案詐欺集團成
    員，期間並沒有看過「黃郁平」，不知其真實姓名，也不知
    道本案詐欺集團尚有哪些成員等節，業據被告於警詢及偵查
    中供承在卷（見偵字卷第14頁、第92至93頁）。是被告與本
    案詐欺集團成員接觸短暫，且係被動依指示提供帳戶資訊並
    提領詐欺款項，尚難認其對於本案詐欺集團是否已存在相當
    之期間、分工聽令方式、報酬分派比例等節已有所知悉。此
    外，卷內並無證據足認被告有參與某組織或該組織具上下層
    級之成員隸屬關係、各有明確之分工，而屬結構性之組織等
    事實。是依罪疑惟輕原則，認被告與本案詐欺集團所屬成員
    彼此間就上開犯行僅係隨個案詐騙分工，並無上下從屬之內
    部管理結構或階級領導關係。亦即，被告參與上開詐欺行為
    ，僅係相約為特定犯罪實行之共犯而已，尚非結構性犯罪。
    承上，檢察官舉證有所不足，尚難以論斷被告有何公訴意旨
    所指之參與犯罪組織犯行，然此部分與前開論罪科刑部分具
    想像競合犯之裁判上一罪關係，爰不另為無罪之諭知，併此
    敘明。
據上論斷，應依刑事訴訟法第273條之1第1項、第299條第1項前
段，洗錢防制法第14條第1項，刑法第11條前段、第28條、第339
條之4第1項第2款、第55條、第74條第1項第2款、第2項第3款、
第38條第2項前段、第4項，刑法施行法第1條之1第1項，判決如
主文。
本案經檢察官黃則儒提起公訴，檢察官劉文婷到庭執行職務。
中　　華　　民　　國　　111 　年　　4 　　月　　18　　日
　　　　　　　　　刑事第二十二庭法　官　葉詩佳
上正本證明與原本無異。 
如不服本判決應於收受送達後20日內向本院提出上訴書狀，並應
敘述具體理由；其未敘述上訴理由者，應於上訴期間屆滿後20日
內向本院補提理由書（均須按他造當事人之人數附繕本）「切勿
逕送上級法院」。告訴人或被害人如對於本判決不服者，應具備
理由請求檢察官上訴，其上訴期間之計算係以檢察官收受判決正
本之日期為準。 因疫情而遲誤不變期間，得向法院聲請回復原
狀。
                               書記官  巫佳蒨 
中　　華　　民　　國　　111 　年　　4 　　月　　18　　日
附表一：
編號 物品名稱 備註 1 廠牌、型號均不詳、門號0000000000號之行動電話1支（IMEI：000000000000000、000000000000000） 勘察採證同意書（見偵字卷第33頁） 
附表二：
告訴人 緩刑所附條件 蔡明雄 石宛萍應給付告訴人蔡明雄新臺幣（下同）10萬元，給付方式如下：自民國111年4月起，按月於每月10日以前給付1萬元至全部清償完畢為止，如有一期未履行，視為全部到期。（以上款項逕匯入該告訴人指定之帳戶）。 

附錄本案所犯法條：
中華民國刑法第339條之4
犯第339條詐欺罪而有下列情形之一者，處1年以上7年以下有期
徒刑，得併科1百萬元以下罰金：
一、冒用政府機關或公務員名義犯之。
二、三人以上共同犯之。
三、以廣播電視、電子通訊、網際網路或其他媒體等傳播工具，
    對公眾散布而犯之。
前項之未遂犯罰之。
洗錢防制法第14條
有第二條各款所列洗錢行為者，處7年以下有期徒刑，併科新臺
幣5百萬元以下罰金。
前項之未遂犯罰之。
前二項情形，不得科以超過其特定犯罪所定最重本刑之刑。